【裁判字號】    91,訴,1917
【裁判日期】    920127
【裁判案由】    返還借款
【裁判全文】
臺灣板橋地方法院民事判決  九十一年度訴字第一九一七號
    原      告  丙○○
    被      告  甲○○
    被      告  乙○○○
右當事人間請求返還借款事件，本院判決如左：
    主      文
被告甲○○應給付原告新台幣壹佰萬元，被告乙○○○應給付原告新台幣壹佰萬元，
如其中一被告已履行給付，他被告於其給付之同額範圍內，免除給付義務。
原告其餘之訴駁回。
訴訟費用由被告連帶負擔。
本判決於原告以新台幣拾肆萬元為被告供擔保後，得假執行。
    事      實
甲、原告方面：
  一、聲明：
    （一）被告等應連帶給付原告新台幣（下同）一百萬元及自民國（下同）九十一
          年八月一日起至清償之日止按每月一‧五分計算之利息。
    （二）請求准供擔保宣告假執行。
  二、陳述：
    （一）被告甲○○於八十八年七月二十八日，由被告乙○○○及訴外人王燕村為
          保證人，向原告借款二百萬元，約定「一、借款總金額：新台幣貳佰萬元
          整，開具支票乙紙，為期壹年，屆期可展延，最長延期兩年。
          二、乙方（按即被告甲○○）每次開具利息支票十二張支付壹年十二個月
          之利息，利率每個月以一‧五分計算，為期年。三、本協議書借款之保
          證人為乙○○○、王燕村，貸款期間乙方若不支付利息，保證人需負全責
          （兩人各付責一半），年期限屆期，乙方若無法償還，保證人必需每人
          負責償還新台幣壹佰萬元，絕無異議，乙方若違約，兩位保證人願放棄民
          法所賦予之先訴抗辯權」，有借款協議書可稽。詎料屆期被告甲○○拒不
          返還借款，迭經催討，除案外人王燕村已履行保證責任，將其所保證之一
          百萬元交付原告外，被告乙○○○竟拒不履行其所保證之一百萬元保證義
          務。
    （二）本件被告即保證人張豐琳對被告甲○○之前開借款已拋棄先訴抗辯權，則
          其與主債務人即被告甲○○對於債權人即原告自負有不真正連帶債務，原
          告即得請求其二人負連帶清償責任，為此提起本件訴訟，請求被告二人連
          帶給付尚欠之借款一百萬元，又被告甲○○僅依約付息至九十一年七月三
          十一日，爰併依協議書第二項約定，請求被告二人連帶給付自九十一年八
          月一日起至清償日止每月按一‧五分計算之約定利息。
  三、證據：提出借款協議書影本一份為證。
乙、被告方面：
  一、聲明：請求駁回原告之訴。
  二、陳述：
    （一）被告甲○○部分：伊目前尚積欠原告借款一百萬元未償，但三年借款期間
          之利息伊均按月如數給付，若原告願意繼續借款，伊才願按原來約定的利
          率付息，但原告並未同意繼續借款，自不能再依原約定向伊請求利息支付
          。
    （二）被告乙○○○部分：伊確實有擔任本件借款之保證人，雖有心負責，但目
          前景氣差，無力還款。
    理      由
一、本件原告起訴主張：被告甲○○於八十八年七月二十八日，由被告乙○○○及訴
    外人王燕村為保證人，向原告借款二百萬元，期限三年，利率則以每月一‧五分
    計算，並由被告乙○○○及訴外人王燕村為保證人，雙方約定保證人於被告甲○
    ○無法償還借款時，每人需負責償還一百萬元，絕無異議，保證人並願放棄民法
    所賦予之先訴抗辯權。詎料三年屆滿後被告甲○○拒不返還借款，迭經催討，除
    訴外人王燕村已履行保證責任，將其所保證之一百萬元交付原告外，被告乙○○
    ○竟拒不履行其所保證之一百萬元保證義務，因被告乙○○○對被告甲○○之前
    開借款已拋棄先訴抗辯權，則其與主債務人即被告甲○○對於債權人即原告自負
    有不真正連帶債務，原告即得請求其二人負連帶清償責任，為此請求被告二人連
    帶給付尚欠之借款一百萬元，並依協議書第二項約定請求被告二人連帶給付自九
    十一年八月一日起至清償日止，每月按一‧五分計算之利息。
二、被告甲○○以：伊目前尚積欠原告借款一百萬元未償，但三年借款期間之利息伊
    均按月如數給付，若原告願意繼續借款，伊才願按原來約定的利率付息，但原告
    並未同意繼續借款，自不能再依原約定向被告請求利息支付等語置辯。被告乙○
    ○○則辯稱：伊確實有擔任本件借款之保證人，雖有心負責，但目前景氣差，無
    力還款云云。
三、查原告主張被告甲○○於八十八年七月二十八日向其借款二百萬元，約定借款為
    期三年，利率則以每月一‧五分計算，並由被告乙○○○及訴外人王燕村為保證
    人，約定保證人於被告甲○○無法償還借款時，每人需負責償還一百萬元，且願
    放棄民法所賦予之先訴抗辯權，詎三年期限屆滿後被告甲○○並未返還借款，僅
    訴外人王燕村依約履行保證責任，將其所保證之一百萬元交付原告，被告乙○○
    ○則拒不履行其保證義務，被告甲○○積欠之借貸餘款一百萬元迄清償等情，業
    據原告提出借款協議書影本一份為證，復為被告二人所自認，自堪信為真實。
四、按保證人於債權人未就主債務人之財產強制執行而無效果前，對於債權人得拒絕
    清償，此即學說所謂之「先訴抗辯權」或「檢索抗辯權」，但保證人拋棄該權利
    者，即不得主張前開權利，此觀民法第七百四十五條、第七百四十六條第一款至
    明。本件被告乙○○○擔任被告甲○○對原告借款債務之保證人，並立據協議書
    ，同意拋棄保證人依法所享有之先訴抗辯權，故被告甲○○於借款期間滿後未能
    清償借款，被告乙○○○即有代負履行之責，從而，原告基於借貸及保證之法律
    關係，請求借款人即被告甲○○與保證人即被告乙○○○二人給付未償借款一百
    萬元，即非無據，應予准許。又被告乙○○○雖拋棄先訴抗辯權，惟其所負仍屬
    保證債務，應用保證之有關規定，並不當然即與主債務人即被告甲○○共負一般
    之連帶債務，然其與主債務人對於債權人就同一內容之給付既各負全部履行之責
    任，此二債務復具有同一之經濟上目的，倘其中一人為給付，他人就其給付範圍
    內亦同免其責，故應認被告二人對於債權人即原告所負者實為不真正連帶債務，
    準此，被告甲○○、乙○○○即均負有給付原告一百萬元之義務，但如其中一被
    告已履行給付，他被告於其給付之同額範圍內即免除給付義務，爰判決如主文第
    一項所示。
五、末查，本件借貸為期三年，自八十八年七月二十八日兩造簽訂借貸協議書後至九
    十一年七月二十八日止，三年期間業已屆滿，被告雖負有清償借款之義務，惟究
    不再依原約定負有繼續按月定期給付約定之借款利息義務，是原告依原借款協議
    書第二項約定，請求被告二人連帶給付自九十一年八月一日起至清償日止，每月
    按一‧五分計算之約定利息，為無理由，不應准許。
六、原告勝訴部分陳明願供擔保，請求宣告假執行，核無不合，爰酌定相當之擔保金
    額，予以准許。
七、據上論結，本件原告之訴為一部有理由，一部無理由，依民事訴訟法第八十五條
    第二項、第三百九十條第二項，判決如主文。
中      華      民      國    九十二    年      一      月    二十七    日
                                      臺灣板橋地方法院民事第二庭
~B法      官  程怡怡
右為正本係照原本作成
如對本判決上訴，須於判決送達後廿日內向本院提出上訴狀
中      華      民      國    九十二    年      一      月    二十七    日
~B法院書記官  楊舒惟


司法院資訊處製作；財團法人民間司法改革基金會備份。
